臺灣臺南地方法院刑事裁定　　　　　　　100年度聲字第556號
聲　請　人　柯清源
即受刑人
上列聲明人因被告誣告案件（本院99年度簡字第195號），對於
臺灣臺南地方法院檢察署檢察官之執行指揮命令（100年度執再
字第95號）聲明異議，本院裁定如下：
      主  文
異議駁回。
      理  由
一、異議意旨意旨略以：請求法官准予受刑人繳納罰金，因要賺
    錢扶養家中有3個小孩。
二、按受刑人或其法定代理人或配偶以檢察官執行之指揮為不當
    者，得向諭知該裁判之法院聲明異議，刑事訴訟法第484條
    定有明文。次按刑法第41條第1項規定，犯最重本刑為5年以
    下有期徒刑以下之刑之罪，而受6個月以下有期徒刑或拘役
    之宣告者，得易科罰金。但確因不執行所宣告之刑，難收矯
    正之效，或難以維持法秩序者，不在此限。亦即有期徒刑或
    拘役得易科罰金之案件，法院所諭知者，僅係如易科罰金之
    折算標準而已，至於是否准予易科罰金，則賦予執行檢察官
    視個案具體情形，依前開法律規定得予裁量之權能，易言之
    ，執行檢察官就受刑人是否確因不執行所宣告之刑，難收矯
    正之效，或難以維持法秩序之情事，具有「判斷之餘地」，
    法院僅得審查檢察官判斷程序是否違背法令、事實認定有無
    錯誤、有無逾越權限或濫用權力（專斷、將與事件無關之因
    素考慮在內）等。倘有上述違法情事，法院始得撤銷，否則
    即應尊重檢察官所為之專業判斷，而認聲明異議為無理由。
    又同條第6項規定「無正當理由不履行社會勞動，情節重大
    ，或履行期間屆滿仍未履行完畢者，於第二項之情形應執行
    原宣告刑或易科罰金；於第三項之情形應執行原宣告刑」。
    故受刑人如經審酌准予易服社會勞動，應屬第6項規定範疇
    ，惟是否執行原宣告刑或易科罰金，依上開說明，檢察官仍
    有「判斷餘地」。又現行刑法第41條第1項有關得易科罰金
    之規定，已刪除「受刑人因身體、教育、職業、家庭等事由
    ，執行顯有困難」之規定，亦即執行檢察官考量是否准受刑
    人易科罰金時，已不須考量受刑人是否因身體、教育、職業
    、家庭等事由致執行顯有困難，而僅須考量受刑人如不接受
    有期徒刑或拘役之執行，是否難收矯正之效，或難以維持法
    秩序，以作為其裁量是否准予易科罰金之憑據，非謂受刑人
    一有身體、教育、職業、家庭等事由，或暫時無法執行，檢
    察官即有准予易科罰金之義務。
三、經查：
  (一)受刑人因未指定犯人誣告案件，經本院於民國99年1月25日
    以99年度簡字第195號判處拘役40日，如易科罰金，以新臺
    幣1千元折算1日確定，嗣經臺灣臺南地方法院檢察署檢察官
    以99年度執字第1378號指行命令，准受刑人於4個月內服240
    小時的社會勞動。該署再據以分99年度刑護勞字第650號，
    執行上開社會勞動。嗣因受刑人未能於履行期間履行240小
    時的社會勞動，該署再分100年度執再字第95號執行案件，
    以受刑人已履行社會勞動57小時，剩餘183小時，折算易科
    罰金應繳納新台幣3萬元，惟檢察官於100年3月18日傳訊受
    刑人後，以「受刑人因聲請易服社會勞動未履行完畢，聲請
    繳納易科罰金，經檢察官審核認為無正當理由，履行時數過
    低，5個月中有3個月完全未執行，更有於下午休息時間擅離
    勞動地點之情形，顯無意執行勞動，僅係變相延緩執行，浪
    費國家資源，徒增刑罰執行之困擾，依法審酌認為，若未發
    監執行難受矯正之效或維持法秩序」，認對受刑人易科罰金
    之執行已難收矯正之效，裁示不准易科罰金，業經本院調取
    上開執行卷宗審核無誤。
  (二)受刑人雖以前揭意旨聲明異議，然查，受刑人於本件執行程
    序，先於99年4月12日向臺灣臺南地方法院檢察署聲請易服
    社會勞動，並簽立切結書，經該署指定其於99年8月3日起至
    99年12月2日止，向總爺藝文中心履行240小時的社會勞動，
    有聲請書及該署99年8月9目南檢欽護程字第50118號函在卷
    可稽。惟受刑人自受通知日起迄99年9月底皆未依上開執行
    指揮函向指定機構履行社會勞動，該署於99年9月7日及10月
    12日二度發函命令受刑人向指定之機構服社會勞動，有該署
    南檢欽護程字第56543、64043號函在卷可參。受刑人接受催
    促履行社會勞動之命令後，始於99年10月26日之後雖向指定
    機構報到履行社會勞動，惟仍有擅自離開園區等情事，詳其
    99年11月24日易服社會勞動人執行訪視表。迄99年12月2日
    履行期間終了，受刑人僅履行57小時，有臺南縣政府99年12
    月9日，府文博字第0990317249號函在卷可引。足見受刑人
    雖經檢察官准以易服社會勞動，惟其於簽立易服社會勞動聲
    請書及切結書後，猶拒不向指定機構報到，經二度函催才履
    行，履行勞動期間更擅自離開，顯然毫無誠信，視法律規定
    如無物，檢察官審酌上情，以受刑人「無意執行勞動，僅係
    變相延緩執行，浪費國家資源，徒增刑罰執行之困擾，依法
    審酌認為，若未發監執行難受矯正之效或維持法秩序」，其
    所依據之事實，並無錯誤。此外，亦未見檢察官有逾越法律
    授權、專斷或將與事件無關之因素考慮在內等濫用權力之情
    事。是依前開說明，本件執行檢察官以100年度執再字第95
    號執行命令裁示就受刑人已履行社會勞動57小時，折抵10日
    ，其餘之宣告刑不准易科罰金，於法並無違誤。
  (三)綜上所述，本件既有刑法第41條第6項之情形，檢察官重新
    審酌第41條第1項但書後，認為受刑人若未發監執行難受矯
    正之效或維持法秩序，故不准許易科罰金，於法洵屬有據。
    至受刑人有無因身體、職業及家庭之關係或其他事由，執行
    顯有困難之情形，依上開說明，本不應列入考量，受刑人以
    其家中尚有小孩待扶養之事由，指摘檢察官不准受刑人易科
    罰金之執行處分為不當，即屬無據。本件聲明異議為無理由
    ，應予駁回。
四、依刑事訴訟法第486條，裁定如主文。
中    華    民    國   100    年    3     月    30    日
                  刑事第五庭    法  官  陳振謙
以上正本證明與原本無異。
如不服本裁定，應於收受送達後5日內向本院提出抗告狀。（應
附繕本）
                                書記官  黃雅雲
中    華    民    國   100    年    3     月    30    日